【裁判字號】    95,交抗,101
【裁判日期】    950817
【裁判案由】    聲明異議
【裁判全文】
臺灣高等法院高雄分院刑事裁定         95年度交抗字第101號
抗告人即
受處分人    乙○○
異  議  人  甲○○
上列抗告人因違反道路交通管理處罰條例聲明異議案件，不服臺
灣屏東地方法院中華民國95年6 月27日裁定（95年度交聲字第
115 號），提起抗告，本院裁定如下：
    主  文
抗告駁回。
    理  由
一、抗告意旨略以：抗告人並無交通違規行為，因抗告人不識字
    ，故由抗告人之女甲○○代為聲明異議，原裁定駁回甲○○
    之異議，顯非適當，為此提起抗告，請求撤銷原裁定，更為
    適當之裁定云云。
二、按「受處分人，不服第8 條主管機關所為之處罰，得於接到
    裁決書之翌日起20日內，向管轄地方法院聲明異議。法院受
    理前項異議，以裁定為之。不服前項裁定，受處分人或原處
    分機關得為抗告。但對抗告之裁定不得再抗告。」道路交通
    管理處罰條例第87條定有明文。申言之，因違反道路交通管
    理處罰條例事件，不服主管機關所為之處罰，得向管轄地方
    法院聲明異議者，以經主管機關裁決處罰之受處分人為限，
    而法院對於受處分人之異議為裁定後，該提起異議之受處分
    人得提起抗告，至於受處分人以外之人，除有特別規定外，
    並無聲明異議之權。次按道路交通管理處罰條例第89條準用
    刑事訴訟法第403 條規定：「當事人對於法院之裁定有不服
    者，除有特別規定外，得抗告於直接上級法院。證人、鑑定
    人、通譯及其他非當事人受裁定者，亦得抗告。」，準此，
    提起抗告之人應限於受地方法院裁定之當事人，此為當然之
    解釋。
三、次按交通法庭認聲明異議不合法律上之程式或其異議權已經
    喪失者，應以裁定駁回之，但其不合法律上之程式可補正者
    ，應先定期命為補正，逾期不補正者，即予駁回，道路交通
    案件處理辦法第18條定有明文。又抗告法院認為抗告有刑事
    訴訟法第408 條第1 項前段所定抗告不合法律上之程式或法
    律上不應准許，或其抗告權已經喪失之情形者，應以裁定駁
    回之。刑事訴訟法411條前段定有明文。
四、經查，本件違反道路交通管理事件裁決書之受處分人為抗告
    人乙○○，此有交通部公路總局屏東監理站95年6 月15日屏
    監違字第裁82－V00000000 號違反道路交通管理事件裁決書
    1 紙在卷可稽，依上開規定，聲明異議權人應係抗告人乙○
    ○，殆無疑義。惟本件聲明異議，係由抗告人乙○○之長女
    甲○○於95年6 月15日以「甲○○」之名義提出「聲明異議
    狀」於原處分機關，再由原處分機關送交原審法院交通法庭
    等情，有交通部公路總局高雄區監理所屏東監理站95年6 月
    20 日 高監屏字第0950021176號函附違反道路交通管理事件
    不服裁聲明異議案件移送書及聲明異議狀各1 份附卷可參。
    異議人甲○○既非受處分人，依法並無異議之權，其遽以自
    己名義提起本件異議，於法律上之程式即有不合，且亦無法
    補正。原審法院因而依照前開規定，以「甲○○」之異議不
    合法律上之程式為由，裁定駁回其異議。經核原裁定認事用
    法均無不合，而原裁定之受裁定人為「甲○○」，則依前開
    說明，僅「甲○○」得對於原裁定提起抗告，乙○○雖係本
    件交通違規事件之受處分人，但其並未聲明異議，即非本件
    聲明異議案件之當事人，自無權對於原審法院所為駁回異議
    之裁定提起抗告。
四、綜上所述，抗告人乙○○對原裁定提起抗告，為法律上不應
    准許，且其情形法律上並無得命其補正之相關規定。本件抗
    告人之抗告不合法，應予駁回。
五、據上論結，應依道路交通案件處理辦法第26條，刑事訴訟法
    第411 條前段，裁定如主文。
中    華    民    國    95    年    8     月    17    日
                  刑事第一庭    審判長法  官  郭雅美
                                      法  官  莊崑山
                                      法  官  范惠瑩
以上正本證明與原本無異。
不得再抗告。
中    華    民    國    95    年    8     月    18    日
                                      書記官  張明賢


司法院資訊處製作；財團法人民間司法改革基金會備份。
